【裁判字號】    97,消債更,18
【裁判日期】    970909
【裁判案由】    更生事件
【裁判全文】
臺灣宜蘭地方法院民事裁定            97年度消債更字第18號
聲  請  人  甲○○
即  債務人
代  理  人  林國漳律師
上列當事人因消費者債務清理事件聲請更生，本院裁定如下：
    主  文
聲請駁回。
聲請程序費用由聲請人負擔。
    理  由
一、按依債務人與金融機構協商成立者，不得聲請更生或清算，
    但因不可歸責於己之事由，致履行顯有重大困難者，不在此
    限；本條例施行前，債務人依金融主管機關協調成立之中華
    民國銀行公會會員成立辦理消費金融案件無擔保債務協商機
    制與金融機構成立之協商，準用前項之規定，消費者債務清
    理條例第151條第5項、第6項分別定有明文。又聲請更生或
    清算不合程式或不備其他要件者，法院應以裁定駁回之，但
    其情形可以補正，法院應定期間先命補正，復為同條例第8
    條所明定。
二、聲請意旨略以：聲請人於消費者債務清理條例施行前，曾於
    民國（下同）95年間依照中華民國銀行公會會員辦理消費金
    融案件無擔保債務協商機制與最大債權銀行安泰商業銀行就
    協商時確定之債務總金額新台幣（下同）2,999,856元，協
    商債務清償方案，約定自95年7月起，以1月為1期，分120期
    ，每月繳納30,372元。但聲請人成立協商當時，每月自營收
    入加上兼職僅有50,000元，經繳納完協商款30,372元後，原
    本尚可維持生活，惟聲請人嗣因自營生意不佳，且兼職之公
    司裁員，所以依目前收入無法依協商條件繼續繳納。是顯因
    非可歸責於己之事由，致履行有重大困難，且其無擔保或無
    優先權之債務總額未逾1,200萬元，復未經法院裁定開始清
    算程序或宣告破產，爰依法聲請更生云云。
三、經查：
 （一）按依債務人與金融機構協商成立者，除非因不可歸責於
       己之事由，致履行顯有重大困難，否則不得聲請更生或
       清算，消費者債務清理條例第151條第5項規定意旨甚明
       。是債務清償方案成立後，故由債務人按其條件履行，
       惟需於其後發生情事變更，在清償期間收入或收益不如
       預期，至該方案履行困難甚或履行不能，因不可歸責於
       己，始能聲請更生或清算。此項規定旨在避免債務人任
       意毀諾已成立之協商，濫用更生或清算之裁判上債務清
       理程序，蓋以債務清償方案係受當事人行使程序選擇權
       所為之債務清理契約，債務人應受該成立之協議所拘束
       。債務人既已與金融機構協商成立，如該協商方案之履
       行有其他不適當之情形，自仍應再循協商途徑謀求解決
       。
 （二）然而，本案聲請人既於聲請狀中自陳協商當時每月收入
       50,000元，經繳納完協商款30,372元之後，仍可維持生
       活。依此應可推知聲請人每月必要支出僅需19,628元。
       而依聲請人所提出之財產與收入狀況說明書可知，聲請
       人目前每月所得約45,000元，雖然收入部分較95年協商
       成立時減少約5,000元，惟聲請人所陳報之每月扶養費用
       12,000元中，依聲請人於原卷內所提出之戶籍謄本可知
       ，所扶養之子莊鈞毅，係出生於77年2月9日，現年已滿
       20歲，已為完全行為能力之人，自無受父母繼續扶養之
       權利。是故聲請人每月必要支出之扶養費用，應可減少
       6,000元。上開事實均有聲請人所提出之更生聲請狀、財
       產及收入狀況說明書、95年協商成立之協議書、聲請人
       全戶之戶籍謄本等資料在卷可稽。基上，聲請人主張其
       必要生活支出已逾其收入扣除履行協商方案所剩金額乙
       節，顯不足採。
 （三）又，本案聲請人雖有聲請保全處分，且經本院於97年5月
       12日裁定准予保全處分，並於97年7月11日裁定延長保全
       處分期限。惟本案更生之聲請既已遭駁回，依本條例第
       19條第4項，在裁定期限屆滿前，更生之聲請經駁回確定
       者，保全處分失其效力。是故本院之前所為之保全處分
       ，亦失其效力，併與敘明。
四、綜上所述，本件聲請人既已與金融機構成立協商，且其收入
    及支出狀況，與協商成立當時相比，並無任何重大變化，應
    仍能依協商內容而為履行，故其聲請更生，顯與前開規定不
    符，揆諸前開說明，應駁回其更生之聲請，爰裁定如主文。
中    華    民    國    97    年    9    月    9     日
                  民  事  庭    法      官  張育彰
上為正本係照原本作成
如不服本裁定，應於裁定送達後10日內，以書狀向本院提出抗告
，並繳納抗告費新臺幣1千元
中    華    民    國    97    年    9    月    10    日
                                書  記  官  藍友隆


司法院資訊處製作；財團法人民間司法改革基金會備份。
